【裁判字號】    99,易,1027
【裁判日期】    990531
【裁判案由】    竊盜
【裁判全文】
臺灣臺中地方法院刑事判決              99年度易字第1027號
公  訴  人  臺灣臺中地方法院檢察署檢察官
被      告  丙○○
上列被告因竊盜案件，經檢察官提起公訴（99年度偵字第4834號
），本院判決如下：
    主    文
丙○○逾越安全設備竊盜，處有期徒刑肆月，如易科罰金以新臺
幣壹仟元折算壹日；緩刑貳年，緩刑期內付保護管束。
    犯罪事實
一、丙○○意圖為自己不法之所有，於民國九十八年十月二十九
    日二十二時三十分至翌日（三十日）上午九時許間之不詳時
    間，在臺中市○區○○街一三六之二六號三樓，乘租住於上
    址3A室之房客乙○○就寢後，且具防閑作用之窗戶疏未上鎖
    之機會，攀爬窗戶旁公共通道長廊上之大型盆栽，進而逾越
    上開窗戶之安全設備，將頭手延展伸入乙○○租住之房間內
    ，竊取乙○○置於房間窗戶下方冰箱上皮包內之鑰匙一串及
    現金新臺幣（下同）四千元。乙○○於九十八年十月三十日
    上午九時許發現上開物品被竊後，即向受屋主託付管理該租
    住處之丁○○反應，並借用備份鑰匙後，始將房門上鎖離開
    該租住處。嗣於同日十八時許，丙○○持前開竊得之鑰匙開
    啟上揭臺中市○區○○街一三六之二六號三樓之玄關門後，
    並進入乙○○所租住3A房間外之玄關（無故侵入住宅部分未
    據告訴），適巧撞見當時正好受屋主之託在屋內擺設傢俱之
    丁○○，經丁○○質問其來意，丙○○乃倉皇離去現場。丁○○事後得知丙○○係住於同社區臺中市○區○○街一三六
    之二八號四樓之房客，乃於九十八年十一月十三日報警處理
    ，始由警進而查悉上情。
二、案經臺中市警察局第二分局報請臺灣臺中地方法院檢察署檢
    察官偵查起訴。
    理    由
一、證據能力方面按刑事被告之詰問權，係指訴訟上被告有在審
    判庭盤詰證人之權利；偵查中檢察官訊問證人，旨在蒐集被
    告犯罪證據，以確認被告嫌疑之有無及內容，與審判中透過
    當事人之攻防，經由詰問程式調查證人以認定事實之性質及
    目的有別。偵查中辯護人僅有在場權及陳述意見權，此觀刑
    事訴訟法第二百四十五條第二項前段之規定甚明，檢察官訊
    問證人並無必須傳喚被告使其得以在場之規定，同法第二百
    四十八條第一項前段雖規定「如被告在場者，被告得親自詰
    問」，亦僅賦予該在場被告於檢察官訊問證人時得親自詰問
    證人之機會而已，被告如不在場，殊難期有親自詰問之可能
    。此項未經被告詰問之被告以外之人於偵查中向檢察官所為
    之陳述，依刑事訴訟法第一百五十九條第一項、第一百五十
    九條之一第二項之規定，除顯有不可信之例外情況外，原則
    上為「法律規定得為證據」之傳聞例外，依其文義解釋及立
    法理由之說明，並無限縮於檢察官在偵查中訊問證人之程式
    ，應已給予被告或其辯護人對該證人行使反對詰問權者，始
    有證據能力之可言。為保障被告之反對詰問權，並與現行法
    對傳聞例外所建構之證據容許範圍求其平衡，證人在偵查中
    雖未經被告之詰問，倘被告於審判中已經對該證人當庭及先
    前之陳述進行詰問，即已賦予被告對該證人詰問之機會，則
    該證人於偵查中之陳述即屬完足調查之證據，而得作為判斷
    之依據（最高法院97年度台上字第405號判決要旨參照）。
    本件證人即被害人乙○○已於本院九十九年四月二十九日審
    理時，基於證人地位，且經合法具結，並在賦予被告對其對
    質詰問機會之情形下為證述，且被害人乙○○在本院之證述
    內容，核與其先前在偵查中之證陳言詞均大致相符，則被害
    人乙○○於偵查中之陳述已屬完足調查之證據，自得作為本
    件憑斷之論據。
二、訊據被告丙○○固坦承有於上開時地持被害人乙○○所失竊
    之鑰匙開啟上揭臺中市○區○○街一三六之二六號三樓之玄
    關門後，旋進入乙○○所租住3A房間外之玄關，並與證人即
    受屋主委託管理前揭被害人乙○○租住處之丁○○有所交談
    ，暨其前曾在臺中市○區○○街一三六之二六號三樓玄關外
    公共走道長廊上，藉由走廊上擺置之大型盆栽攀附於被害人
    乙○○所租住房間之窗戶上，以窺看被害人乙○○房間內之
    傢俱擺設情形等情；惟矢口否認有逾越窗戶之安全設備竊取
    被害人乙○○前述之鑰匙一串與四千元現款之犯行，辯稱：
    伊是在所租住大樓社區之三樓樓梯口撿拾到乙○○租住處之
    房門鑰匙，因為乙○○所租住房間外之玄關門有特殊之鎖頭
    ，且該鑰匙一串上貼有「3A」之標籤，所以伊知道所撿拾到
    的鑰匙是臺中市○區○○街一三六之二六號三樓Α室乙○○
    的房間鑰匙。約隔一星期後，伊因欲將鑰匙返還予乙○○，
    且自己也住在該棟大樓的一三六之二八號四樓Α室，想藉機
    看看乙○○房間內之擺設情形作為參考，所以才持該撿到的
    鑰匙開啟臺中市○區○○街一三六之二六號三樓之玄關門，
    想親自將鑰匙交還予乙○○。詎料伊甫進入乙○○房間外之
    玄關，就遇到丁○○，並質問伊有何事，因伊自忖非該處房
    客，一時緊張，即虛應回答是要找3A房客乙○○，且因為害
    怕引起誤會，也未向丁○○表示此行目的是為歸還房門鑰匙
    ，旋心虛離開現場，並把鑰匙放回當初撿到的地方。伊事後
    會與乙○○簽立和解書，並非伊確實有涉及竊盜犯罪，而是
    因為伊撿到鑰匙後未即時歸還物主，且無故進入乙○○房間
    外之玄關內，伊希望這個事件可以儘快落幕，所以才賠償乙○○七千元云云；經查：
  (一)被害人乙○○業於偵查及本院審理時均到庭具結陳稱：伊在
    九十八年十月三十日上午欲出門時，發現伊前晚二十二時三
    十分許置於房間冰箱上包包內之現金四千元與租住處房門鑰
    匙均不翼而飛，伊就趕緊打電話予丁○○，向丁○○反應此
    事。丁○○知悉後，即先拿備份鑰匙予伊，伊才得以鎖門外
    出。因伊在前一天晚上回家時，還有用鑰匙開門進入房間內
    ，隔日一早即發現鑰匙與現金同時不見，所以伊可以確認鑰
    匙是在該晚伊就寢時於房間內失竊的。伊印象中鑰匙上並無
    標示房間號碼之標籤，所以縱使撿到鑰匙，亦無法如丙○○
    般即確認係伊房門之鑰匙，可以進入伊租住處之玄關內，而
    為丁○○所巧遇等語（見偵查卷第4頁至第5頁，本院卷第21
    頁至第22頁反面）；本件被害人乙○○自始至終均未直指被
    告即係竊取其鑰匙與現款之人，其歷次之指陳內容均僅說明
    其所有之鑰匙與現金，依其推斷遭竊取之時間與失竊之方式
    ，則衡諸一般之經驗法則，其關此部分所陳述之內容應無任
    何蓄意虛構或誇飾扭曲客觀事實之動機及必要，自堪予以採
    認。被害人乙○○之房門鑰匙既係其在九十八年十月三十日
    前晚二十二時三十分許持以開鎖進入租住處房間後，並於當
    晚就寢後始失竊，是被告陳稱其之所以持有被害人乙○○租
    住房間之鑰匙一串，係因其於九十八年十月三十日前約一星
    期，在所租住大樓社區之三樓樓梯口撿拾而得乙節，即與客
    觀事實不相吻合，難以信其所言為真。被告就其持有被害人
    乙○○房門鑰匙之緣由，既無法提出合理且可被接受之釋疑
    ，並有蓄意隱瞞實情之嫌，自堪認該等鑰匙應係被告自被害
    人乙○○之房間內所竊得，始得以持用開啟被害人乙○○租
    住處之玄關門，應允無疑義。
  (二)被告丙○○雖始終否認本件竊盜犯罪，並以前揭情詞置辯；
    然被告於警詢及本院審理時已自承其前曾在臺中市○區○○
    街一三六之二六號三樓玄關外公共走道長廊上，藉由走廊上
    所擺置之大型盆栽攀附於被害人乙○○所租住房間之窗戶上
    ，以此窺看被害人乙○○房間內之傢俱擺設情形（見警卷第
    6頁至第7頁，本院卷第33頁反面至第34頁），顯見被告已深
    諳得經由此途徑攀附於被害人乙○○所租住房間之窗戶上，
    其於案發當時是否即憑藉此方式先附掛在被害人乙○○所租
    住房間之窗戶上，再進而乘被害人乙○○就寢疏於注意之際
    ，延伸身軀至房間內行竊，衡酌即不無可能。益以被告復對
    其取得持有被害人乙○○所租住房間房門鑰匙之緣由，始終
    未能為清楚明晰且合理之交代，業如前述，自堪認本件係被
    告藉由被害人乙○○租住處玄關外公共走道長廊上所擺設之
    大型盆栽，攀附於被害人乙○○所租住房間之窗戶上，再趁
    被害人乙○○熟睡疏於注意之際，將頭手延展伸入被害人乙○○之房間內，竊取被害人乙○○置於房間冰箱上皮包內之
    現款與鑰匙，乃彰彰明甚。另證人丁○○已於本院審理時到
    庭證稱：乙○○在九十八年十月三十日上午向伊表示租住之
    房間鑰匙遭竊，同時有現金四千元亦失竊，伊就將備份鑰匙
    拿到乙○○房間外之玄關交付予乙○○使用。當天晚上十八
    時許，伊在乙○○之房間外玄關處擺設傢俱，就恰好遇到丙○○拿鑰匙開啟玄關門。因丙○○非於該處租屋之房客，伊
    就詢問丙○○何事，丙○○僅虛應回答說要幫乙○○拿東西
    ，但之後亦未進而以鑰匙開啟乙○○所承租房間之房門進入
    房間內，旋即轉身離去等語綦詳（見本院卷第30頁至第32頁
    反面），被告就證人丁○○所證述其在九十八年十月三十日
    十八時許，確有碰見被告持鑰匙開啟前揭被害人乙○○租住
    處之玄關門進入玄關，經證人丁○○質問後，隨即離去現場
    一節亦未加爭執。本件姑且不論被害人乙○○所遭竊之鑰匙
    一串上，是否黏貼有足供辨識係3A房間之標籤，始終為被害
    人乙○○與證人丁○○所否認，則被告若非係直接自被害人
    乙○○之房間內竊得該串鑰匙，何以其會知悉係被害人乙○○之房門鑰匙，而於九十八年十月三十日持以開啟被害人乙○○租住處之玄關門，而在玄關內適巧為證人丁○○所撞見
    ；縱使被害人乙○○所遺失之該串鑰匙上，確實如被告所言
    有足以識別係何房間鑰匙之標籤，得令被告知曉係被害人乙○○所租住房間之鑰匙；惟本件倘如被告所辯稱，其在九十
    八年十月三十日十八時許，前至被害人乙○○租住處，係為
    將該串鑰匙歸還，則被告在適為證人丁○○所巧遇碰見，並
    詢問此行之目的時，理當在確認證人丁○○為屋主委託之管
    理者之身分後，逕行明確表明來意係出於拾得物品不昧藏之
    善舉，並將該串鑰匙直接歸還予證人丁○○即可，詎何以被
    告不思此為，竟在證人丁○○之質疑後，即虛應無端之事由
    ，旋倉皇逃離現場，被告若非原即係藉由前述之方式竊得被
    害人乙○○之房門鑰匙，並圖思持該串鑰匙復行進入被害人
    乙○○之房間內行竊（此次因未達進入房間內搜尋財物之階
    段，即為證人丁○○撞見而作罷，僅止於預備竊盜，不罰）
    ，又何需有如此心虛迴避之舉措。基此，本件應確係被告憑
    藉上揭方式行竊被害人乙○○置於房間冰箱上皮包內之房門
    鑰匙與現款四千元之情，已堪憑認。
  (三)綜上所述，被告丙○○所為上開辯語，無非事後避就卸責之
    詞，不足採信。是本件事證已臻明確，被告竊盜犯行應洵堪
    認定。
三、按刑法第三百二十一條第一項第二款之「門扇」專指門戶而
    言；而所謂「其他安全設備」，指門扇牆垣以外，依通常觀
    念足認防盜之一切設備而言，如門鎖、窗戶等，有最高法院
    四十五年台上字第一四四三號、五十五年台上字第五四七號
    判例意旨可資參照。準此，非屬分隔住宅或建築物內外之間
    之出入口大門，而依通常觀念足認防盜之一切設備，諸如電
    網、門鎖以及窗戶等，均屬「其他安全設備」。另按被告於
    夜間以手伸入其鄰居住宅前方之窗門，從窗內竊取衣服多件
    ，其竊盜之手段，雖已越進窗門，使他人窗門安全之設備，
    失其防閑之效用，但其身體既未侵入住宅，自僅合於刑法第
    三百二十一條第一項第二款所定之加重情形，而非夜間侵入
    住宅竊盜，亦經最高法院著有三十三年上字第一五０四號判
    例要旨足供憑參。本件被告丙○○於行竊時，係逾越被害人
    乙○○租住處房間具有防閑作用之窗戶，而將頭手延展伸入
    房間內行竊，此窗戶並非屬分隔住宅或建築物內外之出入大
    門，應係社會通常觀念所認足以防盜之其他安全設備無疑；
    是核被告所為，應係犯刑法第三百二十一條第一項第二款之
    毀越安全設備竊盜罪。起訴意旨就本件犯行疏未論及被告有
    逾越窗戶之安全設備而竊盜之加重事實，僅認被告所為涉犯
    刑法第三百二十條第一項之普通竊盜罪嫌，容有未洽，惟其
    基本社會事實仍屬同一，應予變更起訴法條。另被告於本件
    僅竊得鑰匙一串與四千元現款，業經被害人乙○○於警詢中
    證述甚明（見警卷第12頁），足徵被告所竊得之財物價值未
    臻至鉅，被告犯罪所肇致之具體損害並非甚大，犯罪所得亦
    不多，另被害人乙○○復始終未對被告表明告訴之意；本院
    綜合前揭情況，認本件之犯罪情狀顯可憫恕，縱科以刑法加
    重竊盜罪法定最低度刑有期徒刑六月仍嫌過重，爰依刑法第
    五十九條之規定，酌量減輕其刑。
四、爰審酌被告丙○○為高職畢業（見臺中市警察局第二分局調
    查筆錄教育程度欄），智識程度雖不甚高，仍應端正品行，
    奮發向上；竟囿於貪念而竊取他人財物，對他人之財產權恣
    意擅加侵害；且其正值青壯、體無殘缺，不思循正當管道賺
    取錢財，反起意行竊，亦缺乏對他人財產權應予尊重之觀念
    ；並衡酌被告犯行所肇致之具體損害程度，其犯後猶飾詞否
    認犯罪，缺乏對自己錯誤行為有深切悔意之具體展現等一切
    情狀，量處如主文所示之刑，並諭知易科罰金之折算標準（
    被告行為後，刑法第四十一條業於九十八年十二月三十日修
    正公佈。其中該法條第一項為求用語統一，將原「受六個月
    以下有期徒刑」修正為「受六月以下有期徒刑」，核僅屬文
    字之修正，無涉有利不利之情形，應逕依新法規定予以適用
    ，無庸為新舊法之比較）。末查，被告前未曾因故意犯罪受
    有期徒刑以上刑之宣告，有其臺灣高等法院被告前案紀錄表
    在卷可按，被告尚未屆成年，年少識淺，僅因一時失慮，復
    對國家刑典認識不夠深切，相關法律知識有所欠缺不足，才
    導致有此犯罪，其犯行所肇致之具體損害畢竟有限，於本件
    之犯罪情節尚未至無可原宥之程度，且被告事後已與被害人
    乙○○達成和解，賠償被害人乙○○七千元，以金錢稍事彌
    補被害人乙○○因本件犯行所遭致身心之損害，此有和解書
    一紙在卷可稽（見警卷第20頁），被告尚有經循循善誘以導
    正其性格，養成崇法觀念之空間，本院因認對被告所宣告之
    刑，應以暫不執行為適當，爰併予宣告緩刑二年，以啟自新
    。另本院為確實導正被告上述錯誤偏差行為，使其能建立正
    確之法治認知及價值觀念，並為提供被告必要之協助及督促
    ，爰依刑法第九十三條第一項之規定，併宣告其於緩刑期內
    付保護管束，俾由地方法院檢察署之觀護人予以適當之督促
    ，並發揮緩刑制度之立法良意。
據上論斷，依刑事訴訟法第二百九十九條第一項前段、第三百條
，刑法第三百二十一條第一項第二款、第五十九條、第四十一條
第一項前段、第七十四條第一項第一款、第九十三條第一項，判
決如主文。
本案經檢察官甲○○到庭執行職務。
中    華    民    國    99    年    5     月    31    日
                  刑事第三庭  法  官  陳思成
以上正本證明與原本無異。
如不服本判決應於收受判決後10日內向本院提出上訴書狀，並應
敘述具體理由；其未敘述上訴理由者，應於上訴期間屆滿後20日
內向本院補提理由書（均須按他造當事人之人數附繕本）「切勿
逕送上級法院」。
                              書記官  吳詩琳
中    華    民    國    99    年    5     月    31    日
附錄論罪科刑法條
刑法第三百二十一條第一項第二款
犯竊盜罪而有左列情形之一者，處六月以上、五年以下有期徒刑
：
二、毀越門扇、牆垣或其他安全設備而犯之者。

司法院資訊處製作；財團法人民間司法改革基金會備份。
